【裁判字號】    96,訴,7372
【裁判日期】    970122
【裁判案由】    確認買賣關係不存在等
【裁判全文】
臺灣臺北地方法院民事判決              96年度訴字第7372號
    原      告  戊○○
                            8.
    訴訟代理人  錢裕國律師
    複  代理人  丁○○
    被      告  甲○○
                            樓.
                丙○○
                            之.
    訴訟代理人  乙○○
                            9.
上列當事人間確認買賣關係不存在等事件，本院於民國97年1月8
日言詞辯論終結，判決如下：
    主      文
原告之訴及假執行之聲請均駁回。
訴訟費用由原告負擔。
    事實及理由
一、原告主張：伊為坐落台北市○○區○○段3小段11地號土地
    及其上建物即門牌號碼為台北市○○○路416巷3號4樓之10
    之所有權人 (下稱系爭房地)，伊於民國94年1月17日透過巨
    達房屋仲介有限公司 (下稱巨達公司)居間仲介，而與訴外
    人王建明就系爭房地簽訂不動產買賣契約書，買賣價金為新
    台幣 (下同)1,700,000 元，王建明先支付定金200,000元，
    雙方約定於94年3月31日前完成尾款交付及系爭房地所有權
    移轉登記，嗣因王建明表示須先辦理系爭房地所有權移轉登
    記方得辦理房屋貸款，伊遂於94年1月31日移轉系爭房地所
    有權登記予王建明，然王建明未依約交付尾款，系爭房地所
    有權狀仍置於巨達公司，其後王建明尚以所有權狀遺失為由
    ，向台北市中山地政事務所申請補發，並於95年5月26日與
    被告甲○○以通謀虛偽之意思表示為系爭房地之買賣，並移
    轉系爭房地所有權登記，而甲○○復於95年12月12日與被告
    丙○○以通謀虛偽之意思表示為系爭房地之買賣，並移轉系
    爭房地所有權登記，被告二人間就系爭房地所為之買賣契約
    應屬無效，丙○○享有系爭房地所有權登記為無法律上原因
    。爰依民事訴訟法第247條、民法第767條規定，提起本訴等
    情。並於本院聲明：(一)確認被告間就系爭房地所為之買賣契
    約無效。(二)丙○○應塗銷系爭房地之所有權登記。(三)願供擔
    保請准宣告假執行。
二、被告則以：(一)甲○○部分：伊係透過新雅不動產仲介經紀有
    限公司與王建明就系爭房地成立買賣契約，事前並不相識，
    買賣價金為1,950,000元，對於原告與王建明間之權利義務
    關係並不知悉，且伊係信賴土地及建物登記簿謄本資料，並
    有資金流動及貸款資料可供證明為真正之買賣關係；(二)丙○○部分：伊係透過住連房屋仲介有限公司與甲○○就系爭房
    地成立買賣契約，事前與王建明、甲○○並不相識，買賣價
    金為2,180,000元，伊善意信賴土地所有權登記，應取得系
    爭房地之所有權；各等語，資為抗辯。並於本院均聲明：(一)
    原告之訴及假執行聲請均駁回。(二)如受不利之判決，願供擔
    保請准宣告免為假執行。
三、查，原告與王建明於94年1月17日就系爭房地簽訂不動產買
    賣契約書，買賣價金為1,700,000元，王建明與甲○○於95
    年4月21日就系爭房地成立買賣契約，甲○○與乙○○於95
    年11月21日就系爭房地成立不動產買賣契約書，買賣價金為
    2,180,000元，系爭房地之所有權登記名義人原為原告，於
    94年1月31日變更為王建明，於95年5月26日變更為甲○○，
    於95年12月12日變更為丙○○等情，此有卷附不動產買賣契
    約書、系爭土地及建物登記謄本及異動索引、土地所有權狀
    、建物所有權狀可憑（見本院卷第9至14頁、第17至19頁、
    第24至27頁、第49至59頁、第94頁），並為兩造所不爭執，
    堪信為真。茲本件應審究者為甲○○與王建明、黃小麗與
    甲○○間就系爭房地所為之買賣契約是否有效？是否為通謀
    虛偽之意思表示？
四、按民法第87條之通謀虛偽表示，指表意人與相對人相互明知
    的為非真意之表示而言，故表意人之相對人，不僅須知表意
    人之無真意，並須就表意人非真意之表示，相與為非真意之
    合意，始為相當。最高法院51年台上字第215號判例可參。
    經查：
（一）系爭房地經王建明於95年4月10日委託住商不動產台北南
      港加盟店新雅不動產仲介經紀有限公司仲介，被告甲○○
      於同年4月21日以195萬元而購買系爭房屋，並交付13萬元
      價金及4萬元仲介費，同年5月29日交付26萬元，同年6月2
      日被告甲○○辦理貸款核貸後，匯款147萬6907元至王建
      明代償帳戶，同年6月7日交屋等情，有專任委託銷售契約
      書、房地產標的現況說明書、不動產買賣契約書、存摺影
      本、遠東國際商業銀行匯款申請書、房屋點交確認事項表
      在卷可稽（見本院卷第86至97頁及第115至116頁），則被
      告甲○○買賣系爭房地，簽約付款均與一般仲介買賣房地
      之常規無異。雖原告一再爭執彼二人簽約當時已經註明王
      建明所有權狀遺失補發中，然同時亦加註「俟乙方（按指
      王建明）交付權狀正本予承辦代書時，再將價金十三萬元
      正歸還乙方」（見本院卷第89頁），然所有權狀正本本非
      證明買方權源唯一憑據，何況簽約時王建明已經提出當日
      （95年4月21日15時53分）申請列印之土地登記第二類謄
      本證明其確為所有權人（見本院卷第94頁），而又有前開
      雙方約定仲介方先行保管價金之保全措施，遑論權狀遺失
      亦所在多有，難認被告甲○○有何異常交易虛偽買賣之處
      。至買賣雙方簽署之不動產買賣契約書格式，衡情均取決
      仲介方之提供，仲介之新雅不動產仲介經紀有限公司僅為
      住商不動產之加盟店，縱其提供自己格式之契約書，亦不
      能推翻被告甲○○與王建明間之買賣效力。觀諸王建明授
      權江逸凡為系爭不動產買賣之代理人（見本院卷第97頁授
      權書），且契約書亦已記載此情，代理制度本即為買賣常
      態，原告質疑為何簽約人為江逸凡云云，不能為被告甲○○買受系爭房屋之不利事實認定。
（二）被告乙○○於95年11月21日經中信房屋林森加盟店住連房
      屋仲介有限公司仲介，與被告甲○○簽約以218萬元購買
      系爭房地，同日交付價金10萬元，同年12月19日交付餘款
      （含代償款、行支及現金款）208萬元，並登記為被告乙○○之女丙○○為所有權人等情，有不動產買賣契約書、
      土地及建物所有權狀，尾款結案單、收受款紀錄表及支票
      影本在卷可按（見本院卷第49至62頁），亦難認被告二人
      間之買賣有何虛偽不實之處。原告主張其早與王建明於94
      年間已有買賣爭執，被告卻仍買賣云云，固舉以94年6月7
      日存證信函及95年6月8日對王建明向臺灣板橋地方法院檢
      察署提出告訴之告訴狀為證（見本院第15、16頁及第21頁
      以下），然一般購屋者非但根本無從查知上開事項，甚至
      原告所提出土地登記第二類謄本，其於96年6月22日始對
      被告丙○○假扣押一事，自不能以此任論被告甲○○、乙○○購屋當時知悉此事而購屋。是原告空言以被告二人為
      王建明之友人而通謀虛偽購買系爭房地云云，要屬無稽。
五、綜上所述，被告甲○○與王建明、被告丙○○與甲○○間之
    系爭房地買賣，有簽約、價金之授受及交付移轉，原告並未
    能舉證以明被告有何非真意之出賣之表示及相與為非真意買
    賣合意而該當謀虛偽意思表示，是原告請求確認被告間就系
    爭房地所為之買賣契約無效及被告丙○○應塗銷系爭房地之
    所有權登記云云，洵屬無理，應予駁回。又原告之請求既經
    駁回，其假執行之聲請亦失所附麗，併予駁回之。
六、本件事證已臻明確，兩造其餘攻擊或防禦方法，經本院審酌
    後，認均與本件之結論無涉，茲不再一一論述，併予敘明。
七、據上論結，本件原告之訴為無理由，依民事訴訟法第78條，
    判決如主文。
中    華    民    國    97    年    1     月    22    日
                  民事第四庭    法  官  吳定亞
以上正本係照原本作成
如對本判決上訴，須於判決送達後20日內向本院提出上訴狀
中    華    民    國    97    年    1     月    22    日
                                書記官  高秋芬


司法院資訊處製作；財團法人民間司法改革基金會備份。
